【裁判字號】    89,訴,605
【裁判日期】    900130
【裁判案由】    業務過失致死
【裁判全文】
臺灣嘉義地方法院刑事判決                          八十九年度訴字第六○五號
    公  訴  人  臺灣嘉義地方法院檢察署檢察官
    被      告  甲○○
                乙○○
右列被告因業務過失致死案件，經檢察官提起公訴（八十九年度偵字第五○八三號）
，本院判決如左：
    主  文
甲○○、乙○○從事業務之人，因業務上之過失致人於死，各處有期徒刑陸月，如易
科罰金，均以佰元折算壹日，均緩刑年。
    事  實
一、甲○○係向益華建設工程行（下稱益華工程行）承攬電氣配線工程之人，乙○○
    則受僱於甲○○，擔任甲○○所承攬工作場所負責人之領班，均為從事業務之人
    。又甲○○僱用韋江河從事所承攬電氣配線工作，並為韋江河之雇主。益華工程
    行於民國八十七年十二月間，向臺灣電力股份有限公司（下稱臺電公司）承攬嘉
    義區營業處「八十八年竹崎工區配電外線工程」，並將其中位於嘉義縣梅山鄉○
    ○村○○段部分配電外線工程再轉由甲○○承攬施工。甲○○攬得上開工程後，
    即於八十八年八月三十一日上午八時三十分許指派乙○○擔任上開工作場所負責
    人之領班，代表甲○○從事管理、指揮及監督所僱勞工從事工作，又指派所僱用
    之勞工韋江河、吳彥雄等人前往上開工地施工。甲○○身為韋江河之雇主，應注
    意設置防止電能引起危害之必要安全衛生設備，並使從事電氣工作之勞工使用絕
    緣防護手套及其他必要之防護器具，及僱用勞工於電路開路後，拉緊該電路電線
    工作時，為防止其他電源之逆送電，應使用短路接地器具，確實短路並加接地，
    乙○○身為工作場所負責人之領班，應注意不得使勞工於未配置絕緣安全器具及
    確實搭地前即從事電氣配線工作，而依當時情形，並無不能注意之情事，均疏未
    注意使韋江河佩戴絕緣防護手套，且未嚴格督促於施工前確實安妥短路接地等措
    施，致韋江河於同日下午二時二十分許，在上開工地內之臺電公司編號來吉二十
    四號電桿上從事電氣配線工作時，因不明電流通過導致觸電，經送醫急救於同日
    下午六時四十分許不治死亡。
二、案經臺灣嘉義地方法院檢察署檢察官相驗後自動檢舉偵查起訴。
    理  由
一、訊據被告甲○○、乙○○對於右揭事實均坦承不諱（本院卷第三十四頁審判筆錄
    ），核與被害人韋江河之子丙○○指陳情節相符，並據證人即益華工程行負責人
    林許賽英、現場施工工人吳彥雄、臺電公司奮起湖服務所配電裝修員蘇文錫於偵
    查中證述無訛（八十八年度相字第五三三號卷第四頁至第五頁、第十三頁及其反
    面、第二十二頁至第二十七頁、第六十九頁及其反面訊問筆錄），復有卷附之嘉
    義區營業處八十八年竹崎工區配電外線工程帶料發包契約一冊（證物袋內），配
    電線路圖、臺電公司嘉義區營業處簽辦用箋、承攬商施工人員編班表、行政院勞
    工委員會南區勞動檢查所函暨職業災害檢查報告書各一份（八十八年度相字第五
    三三號卷第二十頁、第三十二頁至第三十七頁、第五十頁至第六十四頁），現場
    相片九張（八十八年度相字第五三三號卷第十七頁至第十九頁）可查。另被告二
    人分別承攬及監督之電氣配線工程之工地內，臺電公司編號來吉二十一、二十四
    號電桿下方，均未發現接地線插入痕跡等情，亦經臺灣嘉義地方法院檢察署檢察
    官於八十八年九月二日親至現場勘驗屬實，製有勘驗筆錄及攝有照片四幀附卷（
    八十八年度相字第五三三號卷第四十二頁反面至第四十三頁）可憑。而被害人韋
    江河確因觸電發生死亡結果，亦經臺灣嘉義地方法院檢察署檢察官督同檢驗員相
    驗屬實，製有勘驗筆錄、相驗屍體證明書及驗斷書各一份在卷（八十八年度相字
    第五三三號卷第十頁、第二十六頁、第二十九頁至第三十三頁）可憑。
二、按雇主對於防止電能引起之危害，應有符合標準之必要安全衛生設備；對於從事
    電氣工作之勞工，應使其使用絕緣防護器具；對於電路開路後，從事電路之檢查
    、修理等作業時，應以檢電器具檢查，確認其已停電，且為防止該停電電路與其
    他電路之混觸、或因其他電路之感應、或其他電源之逆送電引起感電之危害，應
    使用短路接地器具確實短路，並加接地，分別為勞工安全衛生法第五條第一項第
    三款、勞工安全衛生設施規則第二百九十條、第二百五十四條第一項第三款規定
    甚明，被告甲○○僱用，被告乙○○管理、指揮及監督被害人從事電氣配線工作
    ，為控管工作場所內工作者法益遭受侵害最具可能者，自應注意上述規定以防免
    危險之發生，而依當時情形，並無不能注意之情事，竟均疏未注意致釀本件職業
    災害，自難辭過失之責。再被害人韋江河之死亡，確係因本件觸電死亡，則被告
    二人之過失行為與被害人之死亡，具有相當因果關係。事證明確，其等犯行堪以
    認定。
三、被告甲○○係承攬電氣配線工程之人，且為被害人之雇主，被告乙○○則係上開
    工程場所負責人之領班，均係從事業務之人，業據渠等供陳在卷（八十八年度相
    字第五三三號卷第十一頁、第十四頁反面訊問筆錄）。核被告甲○○所為，係違
    反係勞工安全衛生法第五條第一項第三款之規定，致發生職業災害，應依同法第
    三十一條第一項之罪論處，且因業務上之過失致人於死，另犯刑法第二百七十六
    條第二項之業務過失致人於死罪；核被告乙○○所為，係犯刑法第二百七十六條
    第二項之業務過失致人於死罪。被告甲○○以一行為觸犯上開二罪名，為想像競
    合犯，應從一重之業務過失致人於死罪處斷。爰審酌被告二人犯罪之動機、目的
    、方法，肇事後已與被害人家屬達成民事和解，賠償被害人家屬新台幣三百五十
    萬元，有和解書一份附卷（八十八年度偵字第六七一三號卷第九頁）可證，及坦
    承犯行，肇事後態度良好等一切情狀，量處如主文所示之刑，並諭知易科罰金之
    折算標準。另查被告等均未曾受有期徒刑以上刑之宣告，有臺灣嘉義地方法院檢
    察署刑案資料查註紀錄表、臺灣高等法院被告全國前案紀錄表各二份附卷（八十
    九年度偵字第五○八三號卷第二頁至第三頁，本院卷第四頁至第五頁）可查，其
    因過失而犯罪，犯後深具悔意，並與被害人家屬成立民事和解賠償損害，經此起
    訴審判，當知所警惕，信無再犯之虞，本院認所宣告之刑以暫不執行為適當，均
    予宣告緩刑三年，以啟自新。
據上論斷，應依刑事訴訟法第二百九十九條第一項前段，勞工安全衛生法第三十一條
第一項，刑法第十一條前段、第二百七十六條第二項、第五十五條、第四十一條第一
項前段、第七十四條第一款，罰金罰鍰提高標準條例第一條前段、第二項，判決如主
文。
本案經檢察官吳基華到庭執行職務。
中      華      民      國    九十      年      一      月     三十     日
                                      臺灣嘉義地方法院刑事第二庭
                                          法  官  張  道  周
右正本證明與原本無異。
如不服本判決，應於判決送達後十日內向本院提出上訴狀( 應附繕本 )。
中      華      民      國    九十      年      一      月     三十一   日
                                          書記官  王  佩  湘
附錄本判決論罪法條全文
刑法第二百七十六條第二項
從事業務之人，因業務上之過失犯前項之罪者，處五年以下有期徒刑或拘役，得併科
三千元以下罰金。
勞工安全衛生法第三十一條第一項
違反第五條第一項或第八條第一項之規定，致發生第二十八條第二項第一款之職業災
害者，處三年以下有期徒刑、拘役或科或併科新台幣十五萬元以下罰金。


司法院資訊處製作；財團法人民間司法改革基金會備份。
